【裁判字號】    97,上訴,4349
【裁判日期】    971127
【裁判案由】    違反槍砲彈藥刀械管制條例
【裁判全文】
臺灣高等法院刑事判決                97年度上訴字第4349號
上  訴  人
即  被  告  甲○○
                    （另案於臺灣新竹監獄執行中）
選任辯護人  莊守禮律師
            邱鎮北律師
上  訴  人
即  被  告  乙○○
指定辯護人  義務辯護人許華雄律師
上列上訴人因違反槍砲彈藥刀械管制條例案件，不服臺灣桃園地
方法院96年度訴字第324號，中華民國97年4月29日第一審判決（
起訴案號：臺灣桃園地方法院檢察署95年度偵字第9215號），提
起上訴，本院判決如下：
    主  文
原判決關於甲○○部分撤銷。
甲○○未經許可製造可發射子彈具有殺傷力之改造手槍，處有期
徒刑柒年，併科罰金新臺幣肆拾萬元，罰金如易服勞役，以罰金
總額與陸個月之日數比例折算，扣案如附表一、附表三、附表四
、附表六所示之物均沒收；又未經許可製造子彈，處有期徒刑壹
年拾月，併科罰金新臺幣貳拾萬元，罰金如易服勞役，以罰金總
額與陸個月之日數比例折算，扣案如附表二編號一、附表五所示
之物均沒收。應執行有期徒刑捌年陸月，併科罰金新臺幣伍拾萬
元，罰金如易服勞役，以罰金總額與陸個月之日數比例折算，扣
案如附表一、附表二編號一、附表三、附表四、附表五、附表六
所示之物均沒收。
其他上訴駁回。
    犯罪事實
一、甲○○明知可發射子彈具有殺傷力之槍枝、子彈，均為槍砲
    彈藥刀械管制條例所規定之管制物品，非經中央主管機關許
    可，不得擅自製造、持有，竟未經許可，分別基於製造可發
    射子彈具有殺傷力之改造手槍及具有殺傷力子彈之犯意，於
    民國94年10月初某日，前往不知情之陳松熾所經營位於桃園
    縣中壢市○○路218之19號「原動力玩具店」，向陳松熾購
    買如附表一所示仿Walther廠PPK/S型半自動手槍製造之槍枝
    1枝後，委由不知情之第三人製作土造金屬槍管，嗣再於94
    年10月間某日，在其位於桃園縣中壢市內定里6鄰下內壢24
    號之住處內，以將如附表一所示槍枝1枝換裝上開土造金屬
    槍管，並以附表四所示其所有之游標尺、銼刀、電鑽等工具
    加以磨合修整之方式，製作如附表一所示具殺傷力之仿Walt
    her廠PPK/S型半自動手槍製造之槍枝，換裝土造金屬槍管而
    成之改造手槍1枝（含彈匣1個，槍枝管制編號：0000000000
    號）。另於94年10月間某日，在其位於桃園縣中壢市內定里
    6鄰下內壢24號之住處內，以其所有同於如附表五所示之鉚
    釘內火藥及底火充為改造子彈之火藥、底火，而將之分別裝
    填入彈殼及彈殼之底火座內，並以其所有之彈頭作為改造子
    彈彈頭，再以壓合器壓合彈頭及已裝填火藥、底火之彈殼之
    方式，壓製組合而製作如附表二所示之土造子彈3顆。
二、乙○○明知未經許可，不得持有具有殺傷力之手槍及子彈，
    竟於95年4 月初某日，同時收受由甲○○所交付如附表一所
    示具殺傷力之改造手槍1枝（含彈匣1個，槍枝管制編號：
    0000000000號）及如附表二所示具殺傷力之土造子彈三顆而
    持有之，直至95年4月中旬某日，才交由甲○○取回。嗣因
    甲○○於95年4月19日下午4時50分許，在桃園縣中壢市內定
    里6鄰下內壢24號住處為警查獲，並扣得如附表一至六，及
    與本案無關之如附表七、八、九所示之物，始悉上情。
三、案經桃園縣政府警察局中壢分局報告臺灣桃園地方法院檢察
    署檢察官偵查起訴。
    理  由
甲、證據能力部分
一、按刑事審判上之共同被告，係為訴訟經濟等原因，由檢察官
    或自訴人合併或追加起訴，或由法院合併審判所形成，其間
    各別被告及犯罪事實仍獨立存在。故共同被告對於其他共同
    被告之案件而言，為被告以外之第三人，本質上屬於證人，
    為確保被告對證人之詰問權，證人於審判中，應依法定程序
    ，到場具結陳述，並接受被告之詰問，其陳述始得作為認定
    被告犯罪事實之判斷依據（最高法院93年臺上字第5726號判
    決意旨參照）。故證人甲○○、乙○○雖同為本案被告，然
    公訴人分別援引各該被告於警詢及檢察官偵查中所為之陳述
    為其餘被告犯行之證據，則就各該被告而言，其餘被告之陳
    述無異屬「被告以外之人」之陳述。次按被告以外之人於審
    判外之言詞或書面陳述，除法律有規定者外，不得作為證據
    ；被告以外之人於偵查中向檢察官所為之陳述，除顯有不可
    信之情況者外，得為證據；被告以外之人於檢察事務官、司
    法警察官或司法警察調查中所為之陳述，與審判中不符時，
    其先前之陳述具有較可信之特別情況，且為證明犯罪事實存
    否所必要者，得為證據；再被告以外之人於審判外之陳述，
    雖不符刑事訴訟法第159條之1至第159條之4之規定，而經
    當事人於審判程序同意作為證據，法院審酌該言詞陳述或書
    面陳述作成時之情況，認為適當者，亦得為證據。當事人、
    代理人或辯護人於法院調查證據時，知有第159條第1項不得
    為證據之情形，而未於言詞辯論終結前聲明異議者，視為有
    前項之同意。刑事訴訟法第159條第1項、第159條之1第2項
    、第159條之2、第159條之5分別定有明文。又刑事訴訟法第
    159條之2所謂「具有較可信之特別情況」，應依陳述人於陳
    述時之「外部情況」是否具有可信性決定之，所謂「外部情
    況」係指就詢問有無出於不正方法、陳述是否出於非任意性
    、有無違反法定障礙事由期間不得詢問及禁止夜間詢問之規
    定、詢問時是否踐行應先告知義務、警詢筆錄所載與錄音或
    錄影內容是否相符等情，且必須依據陳述人之觀察、記憶、
    表達是否正確、陳述人有無虛偽陳述之動機，及對照同一待
    證事項之其他經過詰問證人之證述是否相同，有無矛盾之處
    而加以綜合決定（最高法院94年度臺上字第1653號判決意旨
    參照）。公訴人援引被告甲○○、乙○○於警詢、檢察官訊
    問時之陳述為其餘被告犯行之證據，則渠等所言相對於自身
    以外之其他被告，無異於證人地位之證言，且渠等於警詢及
    偵查中向檢察官所為之陳述，原則上屬審判外之陳述，故亦
    須檢視上開證述內容是否有前開得為證據之情形。經查：就
    事實欄一部分，證人陳松熾、遊坤運於警詢及檢察官訊問時
    所為之證述，就被告甲○○涉犯事實欄一所示犯行之部分情
    節，證述在卷；就事實欄二部分，被告甲○○於警詢及檢察
    官訊問中，以被告之身分所為之陳述，就被告乙○○涉犯事
    實欄二所示犯行之情節，供述甚詳，其性質雖均屬傳聞證據
    ，惟本件被告甲○○及其選任辯護人就上開證人陳松熾、游
    坤運之證述；被告乙○○及其指定辯護人就上開被告甲○○
    之證述，未於本案言詞辯論終結前聲明異議，本院審酌上開
    證人陳松熾、游坤運及被告甲○○於警詢及檢察官訊問時所
    為之陳述，均係本諸其自由意志，於距案發時刻密接之時點
    ，就其親身經歷之事實所為，且復稽以後述之理由，顯可認
    實具有較可信之特別狀況，依上開證述作成當時之情況，亦
    無何顯不可信之情況，而均無不適當之情形，且上開證人陳
    松熾、游坤運所證述被告甲○○之犯罪情節，及證人即共同
    被告甲○○所證述被告乙○○之犯罪情節，實分別為證明甲
    ○○、乙○○犯罪事實存否所必要證據，揆諸前開法條，應
    認就事實欄一部分，證人陳松熾、游坤運於警詢或檢察官訊
    問時所為之證述；就事實欄二部分，被告甲○○於警詢及檢
    察官訊問中所述有證據能力，分別可為證明被告甲○○、乙
    ○○犯行存否之證據。
二、按現行刑事訴訟法關於「鑑定」之規定，除選任自然人充當
    鑑定人外，另設有囑託機關鑑定制度。依同法第198條、第
    208條之規定，不論鑑定人或鑑定機關、團體，固均應由法
    院、審判長、受命法官或檢察官視具體個案之需要而為選任
    、囑託，並依第206條之規定，提出言詞或書面報告，始符
    合同法第159條第1項所定得作為證據之「法律有規定」之情
    形。否則所為之鑑定，仍屬傳聞證據。然於司法警察機關調
    查中之案件，為因應實務上，或因量大、或有急迫之現實需
    求，併例行性當然有鑑定之必要者，例如毒品之種類與成分
    、尿液之毒品反應，或者槍彈有無殺傷力等鑑定，基於檢察
    一體原則，得由該管檢察長對於轄區內之案件，以事前概括
    選任鑑定人或囑託鑑定機關、團體之方式，俾便轄區內之司
    法警察官、司法警察對於調查中之此類案件，得即時送請先
    前已選任之鑑定人或囑託之鑑定機關、團體實施鑑定，以求
    時效（法務部92年9月1日法檢字第0920035083號函參照，刊
    載於法務部公報第312期）。此種由檢察機關概括選任鑑定
    人或概括囑託鑑定機關、團體，再轉知司法警察官、司法警
    察於調查犯罪時參考辦理之作為，法無明文禁止，係為因應
    現行刑事訴訟法增訂傳聞法則及其例外規定之實務運作而為
    。此種由司法警察官、司法警察依檢察官所概括選任之鑑定
    人或囑託鑑定機關、團體所為之鑑定結果，與檢察官選任或
    囑託為鑑定者，性質上並無差異，同具有證據能力（最高法
    院96年度台上字第2860號裁判要旨參照）。本件公訴人所提
    出內政部警政署刑事警察局95年5月19日刑鑑字第095005951
    6號槍彈鑑定書，依上開說明，應認為有證據能力。
三、另本件認定事實所引用之其他文書證據、物證等證據，檢察
    官、被告及其選任辯護人並未主張排除前開書證、物證之證
    據能力，且迄於本院言詞辯論終結前均未表示異議，本院審
    酌前開書證、物證並無證據證明係公務員違背法定程序所取
    得，亦無刑事訴訟法第159條之4之顯有不可信之情況與不得
    作為證據之情形，本件認定事實所引用之本件卷證所有證據
    （文書證據、物證等證據），亦均認為有證據能力。
乙、認定犯罪事實之依據及理由
一、被告甲○○部分：
（一）訊據被告甲○○並不否認持有如附表一至六所示之物，惟
      否認有何未經許可製造具有殺傷力之手槍、子彈之犯行，
      辯稱：扣案之槍枝係用目測檢測法判定有無殺傷力，伊覺
      得不太準確，槍枝應要試射。又原審判刑太重，伊只是好
      奇，沒有做危害社會的事等語。並具狀辯稱：（1）最高
      法院94年台上字第7274號判決所肯定性能檢驗法似建立在
      無適用子彈可供試射時，並非謂任何改造手槍均能僅依性
      能檢測法，由觀察槍枝外觀便能判定該把手槍是否具殺傷
      力，而本案既經查扣與該枝槍枝搭配適用之子彈，實施試
      射法加以鑑定實乃輕而易舉。原審僅以刑事局以往性能檢
      驗法判定有殺傷力後，再經試射者，均仍超過具有殺傷力
      之單位動能標準通案統計之經驗，未考量每枝改造手槍其
      改造人之改造工法、使用工具及原料，均有不同特性，及
      槍枝結構是否能承受子彈擊發時之火藥爆炸壓力，以通案
      統計結論為個案之判斷，更難謂原審之調查已足證明扣案
      槍枝已具殺傷力。（2）若鈞院仍認定本案扣案槍枝具有
      殺傷力，然本案同時改造手槍及製造子彈應成立想像競合
      ，依原審判決事實欄之記載，被告係同時進行改裝槍枝及
      製造子彈之動作，又槍枝與子彈彼此需互存始能發揮作用
      ，原審未敘明被告如何基於個別犯意，及被告同時製造手
      槍及子彈之行為如何可分，遽予分論併罰，顯有未合等語
      。
（二）經查：
  １、上揭犯罪事實，業據被告甲○○於警詢中坦承：「警方於
      95年4月19日到我位於桃園縣中壢市內定里6鄰下內壢24號
      住處搜索，扣得如附表一至六所示之物，均為我所有。我
      是好奇自行改造。我改造的玩具槍都是跟陳松熾買的，於
      94年10月初開始跟陳松熾購買玩具槍。94年10 月初買1枝
      就是現在警方查獲已改造完成的其中1枝，我是以新臺幣
      6,500元向陳松熾買回來再改造。另外一次是94年12月底
      ，也是以新臺幣6,500元向陳松熾購得，這1 枝也被警方
      所查獲的其中1枝。扣案的鉚釘是打開然後拿裡面的火藥
      ，底火就是拿來做改造子彈的底火，彈頭75 顆是拿來做
      改造子彈的彈頭。警方查扣如附表二所示的子彈成品3顆
      ，就是用這些改造完成。我目前就改造警方查獲的這3顆
      子彈。警方查獲的游標尺1枝、銼刀11枝、電鑽1枝等改造
      工具1批，是我用來改造槍械使用，我在94年10月間開始
      改造，我當初就是學我堂哥呂理艇改造槍械，我自己才改
      造，我堂哥呂理艇也是因為改造槍枝被警方查獲，他現在
      在台中監獄服刑。」等語（見95年4月20日警詢調查筆錄
      ）；於檢察官訊問時供稱：「如附表一至六所示之物，均
      為我所有。我在94年10月份，到桃園縣中壢市○○路218
      號陳松熾所經營之玩具店買玩具手槍。10月份買了1枝、
      12 月又去買了1枝，1枝6,500元。買完後，我在家裡自己
      改造，工具是我自己到五金行購買。10月份買的那1枝槍
      枝我有改造，12月份買的那1枝槍枝我沒有改。子彈3顆是
      我於94年10月份在同一個地點改造。」等語明確（見偵查
      卷第118、119頁）。所供曾向陳松熾購買2枝槍乙情，核
      與證人陳松熾於警詢中證稱：「我是位於桃園縣中壢市○
      ○路218號之19『原動力玩具店』及桃園縣中壢市○○路
      165號『動力特區玩具店』之負責人。我不認識甲○○，
      但是甲○○有來過我店裡，向我買過『華山牌』PPK 8釐
      米模型玩具槍及道具子彈2次，我共賣過他『華山牌』PPK
      8釐米模型玩具槍2枝、道具子彈約20至30顆。每枝『華山
      牌』PPK 8釐米模型玩具槍賣他5,900元。」等語（見95年
      4月20日警詢調查筆錄，偵查卷第46-51頁）；於檢察官訊
      問時證稱：「我有在94年10月、12月間賣玩具手槍給甲○
      ○，1枝賣6,500元，但實收5,900元。我賣給甲○○的手
      槍沒有改造過，我的店地址在中豐路218之19號。」等語
      （見偵查卷第119頁），互核相符。又被告甲○○為警查
      獲當時，經警扣得如附表一、附表六所示仿Walther廠PPK
      /S型半自動手槍製造之槍枝共2枝，其中如附表一所示槍
      枝1枝業經改造為具殺傷力之改造手槍，如附表六所示槍
      枝1枝經鑑定結果認不具殺傷力（此均詳如後述），是堪
      認被告甲○○所供其於94年10月間向證人陳松熾所購買並
      經改造之PPK手槍1枝，即係如附表一所示扣案改造手槍無
      誤。又被告甲○○為警於前述時間、地點扣得如附表一、
      二、三所示之槍枝、子彈及槍管，經送內政部警政署刑事
      警察局分別以性能檢驗法及試射法鑑驗結果，認附表一所
      示槍枝1枝係仿Walther廠PPK/S型半自動手槍製造之槍枝
      換裝土造金屬槍管而成之改造手槍（含彈匣1個，槍枝管
      制編號：0000000000號），機械性能良好，可供擊發適用
      子彈使用，認具殺傷力；附表二所示子彈3顆，係具直徑
      約8mm金屬彈頭土造子彈，採樣1顆試射，可擊發，認具殺
      傷力；附表三所示槍管1枝，認係土造金屬槍管，此有內
      政部警政署刑事警察局95年5月19日刑鑑字第09500595 16
      號槍彈鑑定書附卷可按（見偵查卷第145-150頁）。又扣
      案如附表三所示土造金屬槍管1枝，屬內政部86年11月24
      日臺（86）內警字第8670683號公告之槍砲主要組成零件
      ，此有內政部97年3月28日內授警字第097087 0422號函附
      卷足憑（見原審卷第122頁），此外復有扣案如附表四、
      五所示之物扣案可稽，並有查獲現場及扣案物照片等件在
      卷可考。又被告甲○○曾於94年12月28日晚間7時55分，
      以其所持用之門號0000000000號行動電話，與游坤運所持
      用之門號0000000000號行動電話聯絡通話，經游坤運詢問
      被告甲○○「車子（即槍枝之代稱）弄好了沒？」，被告
      甲○○遂向游坤運表示「重點是『管』啊！要請人家做啊
      ！」等語一節，業據被告甲○○及證人游坤運於警詢時（
      見偵查卷第13、73頁）陳述在卷，另扣案如附表一所示槍
      枝1枝即係以換裝土造金屬槍管改造而成，業如上述，是
      堪認被告甲○○係以委由不知情之第三人代為製作金屬槍
      管後換裝於所購買之如附表一所示槍枝，再以扣案如附表
      四所示游標尺、銼刀、電鑽等工具1批加以磨合修整之方
      式製作如附表一所示改造手槍1枝，另以其所有同於如附
      表五所示之鉚釘內火藥及底火充為改造子彈之火藥、底火
      ，而將之分別裝填入彈殼及彈殼之底火座內，並以其所有
      之彈頭作為改造子彈彈頭，再以壓合器壓合彈頭及已裝填
      火藥、底火之彈殼之方式，壓製組合而製作如附表二所示
      之土造子彈3顆甚明。而按所謂製造包括創製、改造、組
      合、混合、化合等行為在內，已損壞之零件加以修理亦屬
      製造，改造行為亦屬製造行為之一種（最高法院86年度臺
      上字第7558號判決意旨參照），是被告甲○○上開行為自
      屬於製造行為無訛。綜上，足認被告甲○○前揭於警詢及
      檢察官訊問時所為之任意性自白與事實相符，堪以採信。
      至起訴書所載被告甲○○係向陳松熾所開設位於桃園縣中
      壢市○○路165號之「動力特區玩具店」購買如附表一所
      示PPK手槍1枝一節，查被告甲○○於檢察官訊問時證稱：
      「我是於94年10月份，到桃園縣中壢市○○路218號陳松
      熾所經營之玩具店買玩具手槍。」等語在卷，證人陳松熾
      亦於警詢及檢察官訊問時證稱：「我是位於桃園縣中壢市
      ○○路218之19號『原動力玩具店』及桃園縣中壢市○○
      路165號『動力特區玩具店』之負責人，我有在94年10月
      、12月販賣玩具手槍給甲○○，我的店是在中豐路218之
      19號。」等語甚詳，足認上開槍枝1枝被告係向陳松熾所
      經營位於桃園縣中壢市○○路218之19號「原動力玩具店
      」購得，證人陳松熾於警詢中所證被告甲○○係前往位於
      桃園縣中壢市○○路165號「動力特區玩具店」購得前開
      槍枝1節，顯係誤記。檢察官此部分所認，尚有誤會，應
      予更正。
  ２、至被告甲○○前於檢察官訊問時，辯稱如附表一所示改造
      手槍1枝及如附表三所示改造子彈3顆，均係其與呂理艇在
      桃園縣中壢市內定里6鄰下內壢24號住處內共同改造，扣
      案如附表五所示火藥半成品係於水電行購得，是呂理艇所
      做，彈頭及彈殼則係呂理艇於94年10月、11月間在某車廠
      內所改造，改完後放置於甲○○住處云云；嗣於原審審理
      中復辯稱其並未改造扣案如附表一、二所示之槍枝、子彈
      ，扣案如附表一、六所示PPK手槍其中1枝係呂理艇帶同伊
      前往購買，另1枝則係呂理艇入監服刑後，甲○○自行購
      買，其餘扣案物均係其堂兄呂理艇所有云云。惟查，證人
      呂理艇於原審審理中證稱：「我在94年11月9號因為製造
      槍砲主要組成零件而入監執行，我是製造槍管，跟人家買
      槍管回來車通，不是到鐵工廠去跟人家訂製鐵管然後製作
      成槍管，我做的槍管也和扣案的土造金屬槍管不同。我製
      造槍砲彈藥的主要零件是在朋友的工廠做的，我不曾把製
      造槍砲彈的主要零件拿回家裡放過。我入監服刑前，我是
      住在朋友那裡，在中壢市內定里六鄰下內壢24號只待過1
      、2 天而已。我不曾將製造槍彈的主要零件成品或半成品
      放在下內壢24號。我大概知道如何做子彈，但我沒有做子
      彈，也沒有教過別人如何做子彈，也沒有教過別人如何改
      槍。甲○○在95年4月19號為警搜索，扣得1把改造手槍，
      1把玩具槍，1把汽動的玩具槍還有2顆子彈及一些工具，
      這些事情我不曉得，因為我在監執行。我不清楚甲○○的
      家裡面會有放槍枝跟子彈，之前是有聽他講但是我沒有看
      過。我和甲○○是堂兄弟，偶爾有聯絡是正常，結婚後比
      較少往來。甲○○沒說他有槍，也沒有問我槍怎麼做。我
      沒有跟他一起改槍，也沒有跟他一起改造子彈。昨日也就
      是97年4月7日下午2點半左右，甲○○有到監所來看我，
      暗示我今天要照著他所說的作證，說我之前留下工具，東
      西都是我的，還提到他後面還有案件的事情。我告訴甲○
      ○，如果我真的有留工具在他那邊，事情真的是像他說的
      這樣子，那我就知道怎麼做。但是事實上的確根本沒有這
      回事，所以我當然就照實講，在庭上就直接說沒有這件事
      情。」等語明確（見原審卷97年4月8日審判筆錄，原審卷
      第139-147頁）。查證人呂理艇與被告甲○○為堂兄弟，
      互有聯絡往來，而呂理艇業因犯未經許可製造可發射金屬
      或子彈具有殺傷力玩具手槍枝主要組成零件罪，經臺灣高
      等法院以94年度上訴字第819號刑事判決判處有期徒刑3年
      2月，併科罰金新臺幣5萬元，並經最高法院以94年度台上
      字第3641號刑事判決駁回上訴確定，而於94年11月9日入
      監執行。是倘本件扣案如附表一至五所示之物確均為呂理
      艇所有，而與被告甲○○無涉，且如附表一、二所示之槍
      枝、子彈復均為呂理艇於前案犯罪時間內同時或先後改造
      完成，則證人呂理艇製造如附表一、二所示槍枝、子彈之
      犯行，當與其前案製造槍枝主要組成零件罪具想像競合犯
      或牽連犯之裁判上一罪關係，而為既判例效力所及，證人
      呂理艇不致因製造本案如附表一、二所示槍枝、子彈而另
      遭致追訴，是證人呂理艇大可據實承認即可，核無僅為避
      免擔負於其本身刑責已無甚影響之製造槍枝、子彈罪，而
      妄稱扣案如附表一至五所示之物均非其所有，及如附表一
      、二所示改造槍枝、子彈均與其無關等語，因而使具堂兄
      弟情誼之被告甲○○因此蒙受製造槍枝、子彈重罪之冤，
      且使證人呂理艇本身亦因證述不實而涉犯偽證罪嫌，而招
      致此番損人不利己之結果之理。是證人呂理艇上開於原審
      審理中所證扣案如附表一至五所示之物均非其所有，其未
      教授被告甲○○如何改造槍枝，亦未與被告甲○○共同改
      造槍枝、子彈等節，堪信為真。另衡諸常情，未經許可製
      造可發射子彈具有殺傷力之改造手槍為最輕本刑5年以上
      有期徒刑之罪，未經許可製造子彈則為最輕本刑1年以上
      有期徒刑之罪，刑責均重，倘被告甲○○為警於其住處所
      查獲如附表一至五所示物品確係證人呂理艇所有，如附表
      一、二所示槍枝、子彈復均為呂理艇所改造，則被告甲○
      ○至多構成持有改造手槍或子彈之犯行，其刑責遠低於製
      造改造手槍或子彈罪。則被告甲○○就此有利於己之證述
      ，於警詢之初即迫不及待極力主張，猶恐未及，豈有反而
      於警詢以迄檢察官訊問時，均迭次供稱自己係以扣案物製
      造槍枝、子彈，以致本身罹於製造手槍、子彈之重罪之理
      ？堪認被告甲○○所辯上開物品均為呂理艇所有一事，顯
      係卸責之詞，不足採信。
  ３、被告甲○○於原審及本院審理中另辯稱，扣案如附表一所
      示槍枝1枝經送內政部警政署刑事警察局鑑定，鑑定單位
      僅以「性能檢驗法」鑑定，並未實際試射，故難僅以「性
      能檢驗法」鑑定之結果，即認上開槍枝確有殺傷力云云。
      惟查，「性能檢驗法」及「試射法」係均內政部警政署刑
      事警察局鑑定槍枝殺傷力之常規鑑定方法，二者並無先後
      優劣之分，是僅以該局僅採上開鑑定方式之一而為鑑驗，
      即認該鑑定結果並非全然可信，尚屬無據。另按所謂性能
      檢驗法係檢驗證物之機械性能是否完整之方法，包含檢測
      證物之機械結構（槍身、滑套、槍管、撞針、擊錘、扳機
      等主要零件結構）及機械性能（進彈、上膛、閉鎖、擊發
      、退殼拋殼等運作性能）是否完整、良好之方法，原理係
      以實際操作之方式進行槍枝檢測，鑑定槍枝結構及性能是
      否完整良好，倘結構完整，能夠發揮擊發適用子彈之功能
      者，則認該槍枝具殺傷力。且經刑事警察局以往試射結果
      ，此類改造槍枝，經以「性能檢驗法」鑑定認具殺傷力，
      後經試射其發射彈丸之單位面積動能，可輕易超過日本科
      學警察研究所每平方公分20焦耳之研究結果，亦即具有殺
      傷人畜之能力，有該局95年9月8日刑鑑字第0950117626號
      函在卷可考（最高法院94年度臺上字第7274號、95年度臺
      上7369號判決要旨參照）。況證人陳松熾於警詢中證稱：
      「甲○○向我購買如附表一所示華山牌PPK8釐米玩具手槍
      之原廠配件有2組，1組是塑膠製滑套，另1組是金屬製滑
      套，甲○○購買時就叫我幫他換上金屬製滑套那組。」等
      語在卷（見偵查卷第48頁），是被告甲○○於購買之初槍
      枝滑套已換裝金屬滑套；又本件如附表一所示改造手槍1
      枝，復經被告甲○○換裝為金屬槍管，業如上述，是本件
      被告甲○○所改造如附表一所示槍枝1枝，並無何槍枝部
      分材質（如槍枝彈室）為塑膠，或具塑膠槍管，而於發射
      子彈時顯有造成槍枝超過負荷而爆裂，而致以「性能檢驗
      法」鑑定恐有失準疑慮之情事，是本件扣案改造手槍既經
      刑事警察局以性能檢驗法鑑定結果，認具殺傷力，自堪採
      信。至被告甲○○於原審所舉臺灣高等法院台中分院91年
      度重上更（三）字第258號刑事判決中固載「槍枝『具殺
      傷力』認定之問題... 依該具體事實判斷是否合於『具殺
      傷力』之概念，並非鑑定機關『認具殺傷力』，即屬『具
      有殺傷力』。」等語，惟查，上開判決重點僅在說明於裝
      填超負荷子彈，不正常使用之情況下，測出槍枝發射之子
      彈縱足以穿透人體之皮肉層，仍不具認定殺傷力之意義；
      另經試射後因子彈之爆炸高壓，造成槍管爆裂，其爆裂所
      射出之碎片，縱有傷及持槍者之可能，此亦不具認定殺傷
      力之意義，而未曾認需以「試射法」為鑑定槍枝是否具殺
      傷力之唯一方法。又細譯上開判決理由三（一）項下記載
      ：「... 送鑑改造手槍一枝實係仿貝瑞塔廠半自動手槍製
      造之玩具槍之塑膠槍管後端加裝一小段金屬襯管改造而成
      ... 」，與本件被告甲○○所改造完成之槍枝，並無何槍
      枝部分材質（如槍枝彈室）為塑膠之情形不同，自難比附
      援引；是被告甲○○此部分所辯，顯係卸責之詞，洵無足
      採。被告聲請將本案槍枝送中央警察大學再次鑑定一節，
      核無必要，附此敘明。
  ４、被告甲○○於本院另辯稱其係同時進行改裝槍枝及製造子
      彈之動作，應成立想像競合犯云云。惟按刑法第55條前段
      所稱一行為而觸犯數罪名，係指所犯數罪名係出於一個意
      思活動，且僅有一個行為而言。如其意思各別，且有數個
      行為，即應構成數個獨立罪名，不能適用刑法第55條前段
      而從一重處斷，最高法院89年度台上字第905號裁判要旨
      參照。經查，被告甲○○係以換裝委由不知情之第三人製
      作之金屬槍管，並以其所有之游標尺、銼刀、電鑽等工具
      加以磨合修整之方式，製作如附表一所示具殺傷力改造手
      槍1枝；另係以扣案如附表五所示鉚釘內火藥及扣案底火
      充為改造子彈之底火，並以其所有之彈頭作為改造子彈彈
      頭，再以壓合器壓合彈頭及彈殼之方式，製作如附表二所
      示具殺傷力土造子彈3顆，是被告甲○○製作改造手槍及
      土造子彈之工具、手段等態樣均屬不同，是殊難認附表一
      所示具殺傷力改造手槍1枝、附表二所示具殺傷力土造子
      彈3顆，係被告甲○○係以一行為製造而成；又被告改造
      行為之客體既非相同，所實施之行為態樣亦非單一，亦難
      認係出於一個意思活動所為之同一行為。依上說明，自應
      構成數個獨立罪名，不能成立想像競合犯關係。被告甲○
      ○辯稱其同時製造槍彈，成立想像競合犯云云，亦不可採
      。
二、被告乙○○部分：
（一）訊據被告乙○○矢口否認有何未經許可持有具有殺傷力之
      改造手槍、子彈之犯行，辯稱：被告甲○○所交給我的PP
      K手槍是道具槍，子彈也是道具子彈，沒有殺傷力云云。
      並具狀辯稱：本件甲○○於95年4月19日為警搜索扣得二
      把PPK手槍，該二把槍枝的外觀相同，且未經送驗認定有
      無殺傷力，甲○○於警詢時證述交付給乙○○係警方查獲
      到的其中一枝，甲○○並未說明係那一把，至法院審理時
      ，因該二把槍枝均已送驗，甲○○對槍枝的全部有所了解
      後，於審理時的證述顯較能確信究係交付那一把給乙○○
      ，是不能認甲○○於審理時的證述即為迴護被告之詞，再
      者，縱認甲○○交付的槍枝，是其中具有殺傷力的那一把
      ，然乙○○是否知悉該槍枝具有殺傷力，尚非無疑，蓋持
      有槍枝係重罪，若非當場查獲或有監聽譯文等客觀證據，
      一般人對於警察之調查詢問，少有主動坦承者，本件係警
      察提示甲○○證述曾經交付槍彈予乙○○後，乙○○乃承
      認確有收受槍彈之事，由乙○○於警詢及偵查中坦承而未
      加說明，應係認甲○○交付之槍彈係無殺傷力者，其提出
      抗辯的時機，並無不合情理，實在是因為被告於檢察官起
      訴後，乙○○始知檢察官的認定與實情不符等語。經查：
  １、上揭被告乙○○部分之犯罪事實，業據被告乙○○於警詢
      時供稱：「我和甲○○在94年7月間，在『奪標KTV』唱歌
      喝酒認識，沒有仇恨或糾紛。甲○○所說曾交給我1枝PPK
      8 釐米銀色之改造手槍及子彈3顆，確有此事。因為甲○
      ○向我說他有槍，問我要不要看，我說好，他就主動拿來
      給我看，並放在我這邊。他是在95年4月初，把1枝PPK8釐
      米銀色之改造手槍及子彈3顆帶到桃園縣平鎮市○○路○段
      179號3樓之3我租屋處來給我看，我就將槍及子彈收起來
      ，放在我住處房間的床頭櫃約一星期後，甲○○就自己來
      向我要回去了。警方在95年4月19日在被告甲○○住處查
      獲之PPK8釐米銀色改造手槍1枝及子彈3顆，就是甲○○於
      95年4月初交給我之槍械及子彈。我知道非法持有改造槍
      枝及子彈是違法的事。」等語（見95年4月19日警詢調查
      筆錄，偵查卷第93-96頁）；於檢察官訊問時坦承：「甲
      ○○在95年4月初有拿改造收槍及子彈到我家給我看過，
      看完後他就拿回去了。槍及子彈有放在我家一週，因為他
      拿給我看，我都放在房間，一週後他就拿回去了。」等語
      在卷（見偵查卷第127頁）。核與證人甲○○於警詢中證
      述：「我與乙○○是朋友，我向乙○○說我有槍，乙○○
      說他想看，我就在95年4月初拿1枝銀色的PPK手槍跟子彈3
      顆到乙○○他家樓下交給他，這是手槍就是警方於95年4
      月19日在我房間所查獲到的其中1枝。我在95年4月17日、
      18日左右到乙○○家把槍跟子彈拿回來，我給乙○○時是
      3顆子彈，拿回來時也是3顆。」等語；於檢察官訊問時證
      稱：「我在95年4月份有拿改造的手槍及3顆子彈到到桃園
      縣平鎮市○○路○段179號3樓之3乙○○家中給他看。」等
      節相符（見偵查卷第119頁）。至被告甲○○於原審審理
      時證稱：「我拿PPK手槍及子彈3顆給乙○○，是為了炫耀
      、臭屁，我覺得很威風。我當時要去買的時候，就到處跟
      人家說我有槍，我是主動要炫耀。我告訴乙○○我有槍，
      炫耀完就拿給乙○○看，直接丟給他，後來我想到才去跟
      他拿回來。我騙乙○○這是真槍，但是我拿給他看的那1
      枝沒有殺傷力。」云云；於本院97年11月6日則當庭指認
      其所交付予被告乙○○之槍枝係附表六所示槍枝管制編號
      0000000000號（經鑑定結果無殺傷力之槍枝）云云。經查
      ，同案被告甲○○於檢察官訊問時已供承甲○○在94年10
      月份，到桃園縣中壢市○○路218號陳松熾所經營之玩具
      店買玩具手槍，10月份買了1枝、12月又去買了1枝，買完
      後在家裡自己改造，10月份買的那1枝槍枝我有改造，12
      月份買的那1枝槍枝我沒有改。子彈3顆是我於94年10月份
      在同一個地點改造等語（見偵查卷第119頁），是同案被
      告於向陳松熾分別購買二支玩具手槍，一支已改造，一支
      未改造，衡情同案被告甲○○應無誤認之虞；又被告甲○
      ○係於陳松熾所經營位於桃園縣中壢市○○路218之19號
      「原動力玩具店」購得如附表一、六所示「華山牌」之仿
      Walther廠PPK/S型半自動手槍製造之銀色槍枝2枝，業據
      被告甲○○及證人陳松熾陳述如前，足認該量產化之模型
      玩具手槍，於一般玩具店即可輕易購得，持有者實無何可
      資炫耀之理，況甲○○尚且需稱「該把是真槍」，始得達
      其炫耀之目的，是倘甲○○係持無殺傷力之銀色PPK手槍1
      枝及子彈3顆向被告乙○○炫耀，則當於炫耀並供乙○○
      略為觀覽後旋即取回，以免露出破綻，豈有竟反將該槍枝
      及子彈均放置於乙○○之住處，使乙○○有持該槍、彈試
      射以辨真假之機會，而面臨倘遭乙○○發覺其所稱上開槍
      、彈具殺傷力一情純屬虛妄，將招致嘲笑而陷入難堪境地
      之理？又同案被告甲○○同時交付3顆子彈，而同案被告
      甲○○為警察查獲之子彈亦僅有3顆經鑑定結果有殺傷力
      ，堪認被告甲○○所交付與被告乙○○之槍枝、子彈，即
      係如附表一、二所示具殺傷力之銀色PPK改造手槍1枝及土
      造子彈3顆無訛，否則何須同時交付具殺傷力之3顆子彈，
      此外並有如附表一、三所示具殺傷力之改造手槍1枝、土
      造子彈3顆扣案可稽，復有前開內政部警政署刑事警察局
      95年5月19日刑鑑字第0950059516號槍彈鑑定書附卷可按
      。
  ２、至被告乙○○於原審及本院審理中固辯稱，其不知被告甲
      ○○所交付如附表一所示槍枝1枝及附表二所示子彈3 顆
      竟係真槍實彈云云。惟查，被告甲○○於原審審理中證稱
      ：伊有將槍交給乙○○炫耀，伊騙乙○○這把是真槍等語
      ，惟甲○○將如附表一、二所示改造手槍及土造子彈交付
      被告乙○○時，既已向乙○○表示該槍為真槍具殺傷力，
      被告乙○○仍予收受，而扣案如附表一、二所示槍枝、子
      彈復確具殺傷力無誤，是乙○○就所持有如附表一、二所
      示槍枝、子彈具有殺傷力一節，實難推諉不知，且收受亦
      不違背其本意。再者，被告乙○○被訴持有具殺傷力之槍
      枝、子彈罪，刑責非輕，一般人絕無可能輕易自承涉犯前
      開犯行，倘被告乙○○就其自甲○○處所收受而持有之如
      附表一、二所示槍枝、子彈竟具殺傷力一節毫無所悉，被
      告乙○○遇有自清機會，當會極力澄清，惟乙○○於95年
      4 月19日警詢中，就此有利於己之情狀，竟隻字未提，是
      乙○○上開所辯是否屬實，已有可疑。況被告乙○○嗣95
      年5月18日接受檢察官訊問，苟其確不知悉就所持有如附
      表一、二所示之槍彈具殺傷力，於警詢中所供純係誤稱，
      則衡情當會立即向檢察官申告前開情事，供檢察官即刻查
      證其言之真假以還其清白，豈會不即時掌握機會為己辯駁
      ，反遲至96年3月15日原審準備程序中，始突然憶起此一
      對己極為有利之抗辯，是被告乙○○所為上開抗辯之時機
      ，亦與情理不符。堪認被告乙○○所稱並不知悉甲○○所
      交付如附表一、二所示之槍枝、子彈具殺傷力等情，顯均
      係臨訟杜撰矯卸之詞，洵無堪採。被告證人甲○○嗣於審
      理中證稱，其所交付與被告乙○○之槍、彈不具殺傷力；
      並於本院97年11月6日當庭指認其所交付予被告乙○○之
      槍枝係附表六所示槍枝管制編號0000000000號（經鑑定結
      果無殺傷力之槍枝）云云，顯係迴護之詞，不足採信。
三、綜上所述，本件事證明確，被告甲○○、乙○○犯行洵堪認
    定，應予依法論罪科刑。
四、按行為後法律有變更者，適用行為時之法律，但行為後之法
    律有利於行為人者，適用最有利於行為人之法律，95年7月1
    日修正施行後之刑法第2條第1項定有明文。刑法修正之比較
    新舊法，應就罪刑有關之共犯、未遂犯、想像競合犯、牽連
    犯、連續犯、結合犯，以及累犯加重、自首減輕暨其他法定
    加減原因（如身分加減）與加減例等一切情形，綜其全部罪
    刑之結果而為比較，最高法院95年5月23日95年度第8次刑庭
    會議決議可資參照。（1）被告甲○○、乙○○行為後，槍
    砲彈藥刀械管制條例第8條第1項、第12條第1項等罪名，其
    法定本刑中關於罰金刑最低額部分，依修正後刑法第33條第
    5 款規定為「罰金：新臺幣一千元以上，以百元計算之」，
    較舊法所定罰金最低額為「銀元一元以上」為重，自以修正
    前規定較有利於被告；（2）而被告行為後，刑法第55條於
    文字上有所更動，按行為後刑法條文經修正，惟無有利、不
    利情形（如刑法第15條、第30條之文字修正，第55條但書、
    第59條實務見解之明文化、第26條未遂犯得減輕其刑之規定
    移列第25條等），應適用裁判時法，最高法院95年第21次刑
    事庭會議決議可資參照，而刑法第55條但書及第59條之修正
    僅係實務見解明文化，第26條未遂犯得減輕其刑之規定僅係
    移列至第25條，並無有利、不利之處，此部分應逕行適用裁
    判時法；（3）被告行為後，刑法第65條第2項有關無期徒刑
    減輕之規定，由原定之7年以上有期徒刑，業已修正為20年
    以下15年以上之有期徒刑，並自95年7月1日起施行，自以修
    正前之規定顯然有利於被告；（4）刑法第11條原規定「本
    法總則於其他法令有刑罰之規定者，亦適用之。但其他法令
    有特別規定者，不在此限。」，經修正為「本法總則於其他
    法律有刑罰或保安處分之規定者，亦適用之。但其他法律有
    特別規定者，不在此限。」，亦即為使法規範明確，將「法
    令」修正為「法律」以符合法律保留及罪刑法定原則，復就
    解釋上認為「有刑罰之規定」包含保安處分部分亦予以明文
    化，是以此一修正並未涉及實體國家刑罰權之有無暨其範圍
    之更迭，非屬與罪、刑有關且須與之整體依修正後刑法第2
    條第1項之規定為新、舊法比較以同其適用之「法律變更」
    ，惟本條修正之目的既為符法律保留及罪刑法定原則暨規範
    明確性之要求，當以修正後之規定較能契合刑罰之本質兼更
    具規範之實質妥當性暨進步性，因之，基於「法與時轉則治
    」之理念，此部分自應適用修正後規定。（5）刑法第38條
    有關沒收之規定亦經修正，惟沒收為從刑，如前述，從刑附
    屬於主刑，除法律有特別規定者外，依主刑所適用之法律，
    本件主刑部分即宣告刑所據以決定之罪、刑法律既適用修正
    前之舊法，沒收部分自應從之。（6）又刑法有關易服勞役
    （包括其折算標準）之修正，乃相當於科刑規範事項之變更
    ，故如行為後有關易服勞役之規定有所變更者，亦應依刑法
    第2條第1項規定，為新舊法之「從舊從輕」比較；且所謂比
    較新舊法應整體適用，不能割裂適用，乃係指與罪刑有關之
    本刑而言，並不包括易服勞役在內之易刑處分，故事關刑罰
    執行之易刑處分仍應分別適用最有利於行為人之法律（參見
    最高法院96年度臺上字第2233號判決意旨）。本件被告甲○
    ○、乙○○犯罪時之刑法第42條第2項前段規定：「易服勞
    役以1元以上3元以下折算1日。但勞役期間不得逾6個月。」
    ，而關於易服勞役之折算標準，依修正前罰金罰鍰提高標準
    條例第2條前段規定（現已刪除），就其原定數額提高為100
    倍折算1日，則本件被告行為時之易服勞役折算標準，應以
    銀元100元以上300元以下折算1日，即新臺幣300元以上900
    元以下折算1日。惟95年7月1日修正公布施行之刑法第42條
    第3項前段則規定：「易服勞役以新臺幣1仟元、2仟元或3仟
    元折算1日。但勞役期間不得逾1年」，茲比較修正前後之易
    服勞役折算標準，以修正前之規定，較有利於被告甲○○（
    詳後述）；以修正後之規定，較有利於被告乙○○，是就宣
    告之罰金刑部分，依刑法第2條第1項前段、但書規定，分別
    就被告甲○○部分適用修正前之刑法第42條第3項規定；就
    被告乙○○部分適用修正後之刑法第42條第3項規定，諭知
    罰金易服勞役之折算標準。（7）被告甲○○犯罪時之刑法
    第51條第5款規定：「宣告多數有期徒刑者，於各刑中之最
    長期以上，各刑合併之刑期以下，定其刑期。但不得逾二十
    年。」，95年7月1日修正公布施行之刑法第51條第5款則規
    定：「宣告多數有期徒刑者，於各刑中之最長期以上，各刑
    合併之刑期以下，定其刑期。但不得逾三十年。」，亦即將
    宣告多數有期徒刑者，定應執行刑之刑期上限，自舊法之20
    年提高為30年，茲比較修正前後定應執行刑之規定，修正之
    後規定顯非較有利於被告甲○○，是就被告甲○○所宣告之
    刑，應依刑法第2條第1項前段規定，依修正前刑法第51條第
    5款之規定，定其應執行之刑。
五、核被告甲○○於事實欄一所示犯行，係犯槍砲彈藥刀械管制
    條例第8 條第1 項之未經許可製造可發射子彈具有殺傷力之
    改造手槍罪、槍砲彈藥刀械管制條例第12條第1 項之未經許
    可製造子彈罪。核被告乙○○於事實欄二所示犯行，係犯槍
    砲彈藥刀械管制條例第8條第4項之未經許可持有可發射子彈
    具有殺傷力之改造手槍罪、槍砲彈藥刀械管制條例第12條第
    4項之未經許可持有子彈罪。又被告甲○○製造、持有屬於
    槍枝主要組成零件之槍管，係欲供製造可發射子彈具有殺傷
    力之改造手槍所用，為製造上開槍枝之階段行為，不另論以
    槍砲彈藥刀械管制條例第13條第1項之製造槍砲主要零件罪
    。被告甲○○製造可發射子彈具有殺傷力之改造手槍、具殺
    傷力之土造子彈後持有該等具殺傷力之手槍、子彈之低度行
    為，應為製造具殺傷力之改造手槍及土造子彈之高度行為所
    吸收，亦不另論罪。又被告甲○○製造如附表二所示具殺傷
    力土造子彈3顆之數行為，係於同時同地或密切接近之時地
    實施，侵害同一之法益，各行為之獨立性極為薄弱，依一般
    社會健全觀念，在時間差距上，難以強行分開，在刑法評價
    上，以視為數個舉動之接續施行，合為包括之一行為予以評
    價，較為合理，則屬接續犯，而為包括之一罪（參照最高法
    院86年度臺上字第3295號判例），是被告甲○○製造如附表
    二所示土造子彈3顆，係為接續犯而僅成立未經許可製造子
    彈罪一罪。被告甲○○利用不知情之人製造屬槍枝主要組成
    零件之槍管，為間接正犯。另被告甲○○係以換裝委由不知
    情之第三人製作之金屬槍管，並以附表四所示其所有之游標
    尺、銼刀、電鑽等工具加以磨合修整之方式，製作如附表一
    所示具殺傷力改造手槍1枝；另係以扣案如附表五所示鉚釘
    內火藥及扣案底火充為改造子彈之底火，並以附表四所示其
    所有之彈頭作為改造子彈彈頭，再以壓合器壓合彈頭及彈殼
    之方式，製作如附表二所示具殺傷力土造子彈3顆，是被告
    甲○○製作改造手槍及土造子彈之工具、手段等態樣均屬不
    同，被告甲○○所犯上開未經許可製造可發射子彈具有殺傷
    力之改造手槍罪、未經許可製造子彈罪，犯意個別、行為互
    殊，應予分論併罰。被告乙○○所犯未經許可持有可發射子
    彈具有殺傷力之改造手槍罪及未經許可持有子彈罪2罪，係
    以一行為觸犯數罪名，為想像競合犯，應依修正後刑法第55
    條之規定，從一重論以未經許可持有可發射子彈具有殺傷力
    之槍枝罪。公訴人於原審審理中，就起訴書所載被告乙○○
    所犯上開2罪應從一重論以未經持有子彈罪部分，更正為從
    一重論以未經許可持有可發射子彈具有殺傷力之改造手槍罪
    ，核無不合，附此敘明。
六、原審認被告甲○○罪證明確，就未經許可製造可發射子彈具
    有殺傷力之改造手槍部分，處有期徒刑7年，併科罰金100萬
    元，就未經許可製造子彈部分，處有期徒刑1年10月，併科
    罰金60萬元，固非無見。惟查（1）被告甲○○於95年4月19
    日為警扣得其於94年12月間所購得之如附表六所示槍枝1枝
    ，經送內政部警政署刑事警察局鑑驗結果，認附表六所示槍
    枝1枝係仿Walther廠PPK/ S型半自動手槍製造之槍枝（含彈
    匣1個，槍枝管制編號：0000000000號），經檢視，槍管內
    具阻鐵，無法供發射彈丸使用，依現狀，認不具殺傷力，此
    有內政部警政署刑事警察局95年5月19日刑鑑字第095005951
    6號槍彈鑑定書附卷可按，此部分業據公訴人於起訴書內認
    未涉有未經許可製造手槍罪嫌，而不另為不起訴處分（見起
    訴書證據並所犯法條欄第三項），是上開槍枝（含彈匣1個
    ，槍枝管制編號：0000000000號），應認非在本件起訴範圍
    ，法院自無庸予以審究，乃原審予以審究，為不另無罪之諭
    知，顯有可議；（2）另按刑事審判旨在實現刑罰權之分配
    正義，故法院對於有罪被告之科刑，應符合罰刑相當之原則
    ，使輕重得宜，罰當其罪，此所以刑法第57條明定科刑時，
    應審酌一切情狀，尤應注意該條所列10款事項，以為科刑輕
    重之標準，並應受比例原則與平等原則之支配，以達客觀上
    適當性、相當性與必要性之價值要求。查槍砲彈藥刀械管制
    條例第8條第1項規定，未經許可，製造其他可發射金屬或子
    彈具有殺傷力之各式槍砲者，處無期徒刑或5年以上有期徒
    刑，併科新臺幣1千萬元以下罰金。本件被告甲○○雖未經
    許可製造槍、彈，原審處以上開徒刑尚在法定刑度範圍，且
    斟酌被告甲○○犯後態度、素行及其他一切情況，尚屬允洽
    ，惟就併科罰金100萬元、60萬元部分，較諸被告甲○○所
    提出同法院同類判決所處之罰金刑，稍屬偏高，是原審就科
    處被告甲○○罰金刑部分，有違比例原則及平等原則，尚有
    未洽。原判決就被告甲○○部分有上開可議之處，且被告甲
    ○○上訴意旨執此指摘原判決不當，為有理由，應由本院將
    原判決被告甲○○部分撤銷改判。爰審酌具有殺傷力之改造
    槍枝及子彈均係屬高度危險之物品，非經主管機關許可，不
    得擅自製造、持有，被告甲○○漠視法令，非法製造槍枝及
    子彈，製造完成具有殺傷力之改造槍枝數量1枝、子彈3顆，
    嗣並將之交付被告乙○○，危害社會治安，惡性非輕，且被
    告甲○○於審理中飾詞狡辯、態度不佳，及其犯罪動機、目
    的、手段、智識程度等一切情狀，就未經許可製造可發射子
    彈具有殺傷力之改造手槍，處有期徒刑7年，併科罰金新臺
    幣40萬元，就未經許可製造子彈，處有期徒刑1年10月，併
    科罰金新臺幣20萬元，罰金如易服勞役，依修正前刑法第42
    條第3項之規定，以罰金總額與陸個月之日數比例折算，並
    定應執行有期徒刑8年6月，併科罰金新台幣50萬元，罰金如
    易服勞役，依修正前刑法第42條第3項規定，以罰金總額與
    陸個月之日數比例折算。（查被告甲○○行為後，刑法關於
    罰金如易服勞役之折算標準之規定，於94年1月7日修正公布
    ，並於95年7月1日施行，修正前刑法第42條第2項規定：「
    易服勞役，以1元（銀元）以上3元（銀元）以下折算1日。
    但勞役期限不得逾6個月。」第3項規定：「罰金總額折算逾
    6個月之日數者，以罰金總額與6個月之日數比例折算。」﹔
    修正後之刑法第42條第2項規定：「易服勞役，以新台幣1千
    元、2千元、3千元折算1日。但勞役期限不得逾1年。」第5
    項規定：「罰金總額折算逾1年之日數者，以罰金總額與1年
    之日數比例折算。」，是如所處罰金之折算勞役期間未逾6
    個月以上，經比較新、舊法，以新法對被告等有利；又如所
    處罰金之折算勞役期間為逾1年以上者，經比較新、舊法，
    新法並未對被告有利，應適用行為時之舊法；本件依上開宣
    告罰金數額，如易服勞役，依修正前最高數額新台幣900 元
    折算一日，均已逾六個月之日數，應以罰金總額與六個月之
    日數比例折算；而依修正後規定，易服勞役以新台幣1,000
    元折算一日，則罰金20萬、40萬元易服勞役之日數顯已逾六
    個月之日數，比較新舊法結果，修正前刑法第42條第3項所
    規定易服勞役之折算標準對於被告較為有利，依刑法第2條
    第1項規定，就併科罰金部分，依修正前刑法第42條第3項規
    定諭知易服勞役之折算標準）。
七、沒收部分：
（一）扣案如附表一所示具殺傷力之仿Walther 廠PPK/S 型半自
      動手槍製造之槍枝，換裝土造金屬槍管而成之改造手槍（
      含彈匣1 個，槍枝管制編號：0000000000號）1 枝、如附
      表二編號一所示具殺傷力之子彈2 顆、如附表三所示土造
      金屬槍管1 枝，分別為具殺傷力之槍枝、子彈及槍枝之主
      要組成零件，均屬違禁物，應依修正後刑法第38條第1 項
      第1 款規定宣告沒收之。扣案如附表二編號二所示子彈1
      顆，因業經試射擊發，剩餘彈殼、彈頭，不再具有子彈功
      能，已非違禁物（最高法院94年臺上字第3195號判決意旨
      參照），爰均不予宣告沒收。
（二）扣案如附表四所示之物，係被告甲○○所有供其犯本件未
      經許可製造可發射子彈具有殺傷力之改造手槍罪所用之物
      ；扣案如附表三所示土造金屬槍管，係被告甲○○所有備
      供換裝於改造槍枝之上所用之物；而扣案如附表六所示不
      具殺傷力之仿Walther廠PPK/S型半自動手槍製造之槍枝1
      枝，槍管內具阻鐵，惟查，被告甲○○於警詢中供稱：「
      （附表六所示槍枝）在94年12月底，也是以新臺幣6,500
      元向陳松熾購得，但沒改造完成。」等語在卷，又扣案如
      附表六所示槍枝型號，與附表一所示經被告甲○○改造完
      成具殺傷力之改造手槍相同，且被告甲○○復備有如附表
      三所示土造金屬槍管可供更換，是足認附表六所示槍枝1
      枝，係甲○○所有預備供其以如事實欄一所示相同換裝土
      造金屬槍管之方法製造具殺傷力之改造手槍所用，是均應
      依修正後刑法第38條第1項第2款之規定，宣告沒收。
（三）扣案如附表五編號一所示之物，係被告甲○○所有供其犯
      本件之未經許可製造子彈罪所用之物；另扣案如附表五編
      號二至編號六所示之物，均未及組合、壓製以製造土造子
      彈，而尚未實際使用，是均屬甲○○所有預備供其犯本件
      未經許可製造子彈罪所用之物，是均應依修正後刑法第38
      條第1 項第2 款之規定，宣告沒收。
（四）扣案如附表七所示彈簧2 個及鐵質彈珠80顆，被告甲○○
      固曾供承此亦為備供其製作具殺傷力之改造手槍所用，惟
      查，被告甲○○所製作如附表一所示具殺傷力之改造手槍
      ，係以換裝土造金屬槍管之方式而成，且查無改造槍枝內
      其餘零件之情事，此有前開內政部警政署刑事警察局95年
      5 月19日刑鑑字第0950059516號槍彈鑑定書附卷可稽，是
      殊難認該彈簧2個、鐵質彈珠80顆與本案被告所為改造手
      槍犯行有何關連，且該彈簧2個、鐵質彈珠80顆亦無從供
      製造如本案附表二所示類型之具殺傷力土造子彈所需，是
      與本案無涉。另扣案如附表八所示槍枝1枝，係仿SIG SAU
      ER廠P228型半自動手槍外型製造之氣動式手槍（含彈匣1
      個，槍枝管制編號：0000000000號），以填充氣體為發射
      動力，經檢測，槍枝已部分脫離、分解，依現狀，無法供
      發射彈丸使用，認不具殺傷力，此有內政部警政署刑事警
      察局95年5月19日刑鑑字第0950059516號槍彈鑑定書附卷
      可按。如附表九所示金屬管2枝，並非槍枝主要組成零件
      ，此有內政部97年3月28日內授警字第0970870422號函附
      卷足憑，是均非屬槍砲彈藥刀械管制條例所禁止持有之違
      禁物，亦與本案無涉，自無從宣告沒收，附此敘明。
八、原審以被告乙○○係犯槍砲彈藥刀械管制條例第8條第4項之
    未經許可持有可發射子彈具有殺傷力之改造手槍罪、槍砲彈
    藥刀械管制條例第12條第4項之未經許可持有子彈罪。上開
    二罪為想像競合犯。審酌被告乙○○明知被告甲○○所交付
    之槍彈具有殺傷力而具危險性，仍擅自收受而持有，於審理
    中亦飾詞狡辯，態度不佳，被告乙○○持有槍彈之時間不長
    ，及其犯罪動機、目的、手段、智識程度等一切情狀，適用
    槍砲彈藥刀械管制條例第8條第4項、第12條第4項，刑法第
    11 條前段、第2條第1項、刑法第55條、修正後刑法第42條
    第3項、第38條第1項第1款，判處乙○○未經許可，持有可
    發射子彈具有殺傷力之改造手槍，處有期徒刑3年6月，併科
    罰金10萬元，罰金部分如易服勞役，依修正後刑法第42條第
    3項，以1000元折算1日，並就扣案如附表一、附表二編號一
    所示之槍彈沒收。經核原審認事用法，並無違誤，量刑亦屬
    適當。被告乙○○上訴，否認持有有殺傷力之槍枝，科刑太
    重云云，核無理由，上訴應予駁回。
據上論斷，應依刑事訴訟法第368條、第369條第1項前段、第364
條、第299條第1項前段，槍砲彈藥刀械管制條例第8條第1項、第
12條第1項，刑法第2條第1項、第11條前段、修正前第42條第3項
、修正前第51條第5、7款、第38條第1項第1款、第2款，判決如
主文。
本案經檢察官林秀濤到庭執行職務。
中    華    民    國    97    年    11    月    27    日
                  刑事第六庭審判長法  官  林堭儀
                                  法  官  張明松
                                  法  官  吳淑惠
以上正本證明與原本無異。
如不服本判決，應於收受送達後10日內向本院提出上訴書狀，其
未敘述上訴之理由者並得於提起上訴後10日內向本院補提理由書
（均須按他造當事人之人數附繕本）「切勿逕送上級法院」。
                                  書記官  陳雅加
中    華    民    國    97    年    12    月    2     日
附錄論罪科刑法條依據：
槍砲彈藥刀械管制條例第8條
未經許可，製造、販賣或運輸鋼筆槍、瓦斯槍、麻醉槍、獵槍、
空氣槍或第4條第1項第1款所定其他可發射金屬或子彈具有殺傷
力之各式槍砲者，處無期徒刑或5年以上有期徒刑，併科新臺幣1
千萬元以下罰金。
未經許可，轉讓、出租或出借前項所列槍枝者，處5年以上有期
徒刑，併科新臺幣1千萬元以下罰金。
意圖供自己或他人犯罪之用，而犯前二項之罪者，處無期徒刑或
 7年以上有期徒刑，併科新臺幣1千萬元以下罰金。
未經許可，持有、寄藏或意圖販賣而陳列第1項所列槍枝者，處
 3 年以上10年以下有期徒刑，併科新臺幣700 萬元以下罰金。
第 1 項至第 3 項之未遂犯罰之。
槍砲彈藥刀械管制條例第12條
未經許可，製造、販賣或運輸子彈者，處1年以上7年以下有期徒
刑，併科新台幣500萬元以下罰金。
未經許可，轉讓、出租或出借子彈者，處6月以上5年以下有期徒
刑，併科新台幣300萬元以下罰金。
意圖供自己或他人犯罪之用，而犯前二項之罪者，處3年以上10
年以下有期徒刑，併科新台幣700萬元以下罰金。
未經許可，持有、寄藏或意圖販賣而陳列子彈者，處5年以下有
期徒刑，併科新台幣300萬元以下罰金。
第 1 項至第 3 項之未遂犯罰之。
附表一：
┌──┬────────────┬───┬──────┐
│編號│扣案物                  │ 數量 │附註        │
├──┼────────────┼───┼──────┤
│ 一 │仿Walther 廠PPK/S 型半自│ 1枝。│械性能良好可│
│    │動手槍製造之槍枝，換裝土│      │擊發適用子彈│
│    │造金屬槍管而成之改造手槍│      │，認具殺傷力│
│    │（含彈匣1 個，槍枝管制編│      │。          │
│    │號：0000000000號）。    │      │            │
└──┴────────────┴───┴──────┘
附表二：
┌──┬───────┬───┬──────┬────┐
│編號│扣案物        │ 數量 │鑑定結果    │附註    │
├──┼───────┼───┼──────┼────┤
│ 一 │具直徑約8.00mm│2 顆。│3 顆土造子彈│試射用罄│
│    │金屬彈頭土造子│      │中，採樣1 顆│之子彈1 │
│    │彈。          │      │試射，可擊發│顆不予沒│
├──┼───────┼───┤，認具殺傷力│收。    │
│ 二 │具直徑約8.00mm│1顆（ │。          │        │
│    │金屬彈頭土造子│業經試│            │        │
│    │彈。          │射用罄│            │        │
│    │              │）。  │            │        │
└──┴───────┴───┴──────┴────┘
附表三：
┌──┬───────┬───┬───────────┐
│編號│扣案物        │數量  │附註                  │
├──┼───────┼───┼───────────┤
│ 一 │土造金屬槍管。│1枝。 │1、屬內政部86年11月24 │
│    │              │      │   日臺（86）內警字第 │
│    │              │      │   0000000號公告之槍砲│
│    │              │      │   主要組成零件。     │
│    │              │      │2、被告甲○○所有供犯 │
│    │              │      │   本件未經許可製造可 │
│    │              │      │   發射子彈具有殺傷力 │
│    │              │      │   之改造手槍罪所用之 │
│    │              │      │   物。               │
└──┴───────┴───┴───────────┘
附表四：
┌──┬───────┬───┬───────────┐
│編號│扣案物        │數量  │附註                  │
├──┼───────┼───┼───────────┤
│ 一 │電鑽          │1支   │被告甲○○所有供犯本件│
├──┼───────┼───┤未經許可製造可發射子彈│
│ 二 │游標尺        │1支   │具有殺傷力之改造手槍罪│
├──┼───────┼───┤所用之物。            │
│ 三 │鑽頭          │4支   │                      │
├──┼───────┼───┤                      │
│ 四 │銼刀          │11支  │                      │
├──┼───────┼───┤                      │
│ 五 │砂紙          │5張   │                      │
├──┼───────┼───┤                      │
│ 六 │通槍條        │1支   │                      │
├──┼───────┼───┤                      │
│ 七 │擦槍布        │1包   │                      │
├──┼───────┼───┤                      │
│ 八 │鉗子等改造工具│1批   │                      │
└──┴───────┴───┴───────────┘
附表五：
┌──┬───────┬───┬───────────┐
│編號│扣案物        │數量  │附註                  │
├──┼───────┼───┼───────────┤
│ 一 │壓合器（彈頭與│1個   │被告甲○○所有供犯本件│
│    │彈殼壓合用）  │      │未經許可製造子彈罪所用│
│    │              │      │之物。                │
├──┼───────┼───┼───────────┤
│ 二 │彈殼          │17顆  │被告甲○○所有預備供犯│
├──┼───────┼───┤本件未經許可製造子彈罪│
│ 三 │彈頭          │75顆  │所用之物。            │
├──┼───────┼───┤                      │
│ 四 │鉚釘火藥      │47顆  │                      │
├──┼───────┼───┤                      │
│ 五 │底火          │14盒  │                      │
└──┴───────┴───┴───────────┘
附表六：
┌──┬────────────┬───┬──────┐
│編號│扣案物                  │ 數量 │附註        │
├──┼────────────┼───┼──────┤
│ 一 │仿Walther 廠PPK/S 型半自│ 1枝。│經檢視，槍管│
│    │動手槍製造之槍枝（含彈匣│      │內具阻鐵，無│
│    │1 個，槍枝管制編號：1102│      │法供發射彈丸│
│    │155762號）。            │      │使用，依現狀│
│    │                        │      │，認不具殺傷│
│    │                        │      │力。        │
└──┴────────────┴───┴──────┘
附表七：
┌──┬───────┬───┬───────────┐
│編號│扣案物        │數量  │附註                  │
├──┼───────┼───┼───────────┤
│ 一 │彈簧          │2個   │與本案製造改造手槍及土│
├──┼───────┼───┤造子彈之犯行無關。    │
│ 二 │鐵質彈珠      │80顆  │                      │
└──┴───────┴───┴───────────┘
附表八：
┌──┬────────────┬───┬──────┐
│編號│扣案物                  │ 數量 │附註        │
├──┼────────────┼───┼──────┤
│ 一 │仿SIG SAUER 廠P228型半自│ 1枝。│以填充氣體為│
│    │動手槍外型製造之氣動式手│      │發射動力，經│
│    │槍（含彈匣1 個，槍枝管制│      │檢測，槍枝已│
│    │編號：0000000000號）。  │      │部分脫離、分│
│    │                        │      │解，依現狀，│
│    │                        │      │無法供發射彈│
│    │                        │      │丸使用，認不│
│    │                        │      │具殺傷力。  │
└──┴────────────┴───┴──────┘
附表九：
┌──┬───────┬───┬───────────┐
│編號│扣案物        │數量  │附註                  │
├──┼───────┼───┼───────────┤
│ 一 │金屬管。      │2枝。 │非屬內政部86年11月24日│
│    │              │      │臺（86）內警字第867068│
│    │              │      │3 號公告之槍砲主要組成│
│    │              │      │零件，與本案無關。    │
└──┴───────┴───┴───────────┘


司法院資訊處製作；財團法人民間司法改革基金會備份。
